【裁判字號】    94,訴,1041
【裁判日期】    950713
【裁判案由】    違反毒品危害防制條例
【裁判全文】
臺灣屏東地方法院刑事判決              94年度訴字第1041號
公  訴  人  臺灣屏東地方法院檢察署檢察官
被      告  甲○○
上列被告因違反毒品危害防制條例案件，經檢察官提起公訴（94
年度毒偵字第2456號）及移送併辦（同署：94年度毒偵字第2610
號、95年度毒偵字第174 、253 、503 號），嗣因被告就被訴及
併案犯罪事實為有罪之陳述，並聽取當事人之意見後，本院裁定
改依簡式審判程序審理，判決如下：
    主  文
甲○○施用第一級毒品，處有期徒刑壹年，扣案如附表編號一、
五、六、八、十二、十三、十四之物，均沒收銷燬之；又施用第
二級毒品，處有期徒刑柒月，扣案如附表編號二、三、七、九、
十、十一、十五至十八之物，沒收銷燬之。應執行有期徒刑壹年
陸月，扣案如附表所示編號一至三、五至十八物，均沒收銷燬之
。
    事  實  及  理  由
一、被告甲○○於民國93年間因施用毒品案件，經本院以93年度
    毒聲字第443 號裁定送觀察、勒戒後，認有繼續施用毒品傾
    向，又經本院以93年度毒聲字第524 號裁定令入強制戒治處
    所施以強制戒治，因執行期間已達6 個月以上，且無繼續強
    制戒治之必要，於94年3 月16日強制戒治執行完畢出戒治處
    所，並經臺灣屏東地方法院檢察署檢察官以94年度戒毒偵字
    第34號不起訴處分確定。詎仍不知悔改，於上開強制戒治執
    行完畢釋放後5 年內，復各基於施用第一、二級毒品之概括
    犯意，均自94年8 月中旬某日起至95年3 月10日16時08分許
    回溯96小時前之某時止（不含為警拘束人身自由之時間），
    連續在屏東縣潮州鎮○○里○○街20巷5 號住處，將第一級
    毒品海洛因加水稀釋，以注射針筒注射手臂之方式，施用第
    一級毒品海洛因多次，及將甲基安非他命置於玻璃球上以打
    火機燃燒後吸食其煙霧之方式施用第二級毒品甲基安非他命
    多次。嗣於：(一)94年9 月23日23時20分許，在屏東縣潮州鎮
    ○○路401 號「喜來坊汽車旅館」206 室為警查獲，並扣得
    如附表編號1 至3 所示之物；(二)94年10月16日8 時30分許，
    在上開住處為警查獲，扣得如附表編號4 至7 所示之物；(三)
    95 年1月17日8 時20分許，經警持搜索票於上址搜索查獲，
    並扣得如附表所示編號8 至11所示之物；(四)95年1 月23日12
    時30分許，在上開處所為警查獲，並扣得海洛因1 包毛重
    0.3 公克、注射針筒1 支；(五)95年3 月10日15時30分許，於
    上開住處查獲，並扣得如附表編號12至18所示之物。
二、訊據被告於本院審理時坦承有於94年8 月中旬某日起至95年
    3 月10日止，在上開處所，以上開方法分別施用毒品海洛因
    及甲基安非他命等情，經查：
  (一)被告於上開一之(一)、(二)、(三)、(四)為警查獲後所採之尿液經送
    驗，均檢出含有嗎啡、甲基安非他命陽性反應，有尿液送驗
    代號與真實姓名對照表3 紙、尿液採證編號姓名對照表1 紙
    、台灣檢驗科技股份有限公司94年10月7 日編號KＺ00000000
    0000號、94年10月31日編號KH2005A0000000號、95年2 月9
    日編號KＺ000000000000號、95年2 月9 日編號KＺ0000000000
    00號檢驗報告4紙可證。
  (二)又毒品於尿液中排出之最長時限，受施用方式、個人體質及
    其代謝情況等因素影響，因個案而異，一般可檢出之最長時
    間為：海洛因服用後2 至4 天，安非他命1 至4 天，甲基安
    非他命1 至5 天，MDMA1 至4 天，此亦有行政院衛生署管制
    藥品管理局91年10月3 日管檢字第110436號函可佐，此為本
    院歷年來審理施用毒品案件於職務上已知悉之事項。本件被
    告於上開一之(五)為警查獲後所採集之尿液，經送驗後雖均呈
    甲基安非他命、海洛因陰性反應，有台灣檢驗科技股份有限
    公司95年3 月19編號KＺ000000000000號檢驗報告1 紙附卷可
    證，然被告於本院時自白施用海洛因安非他命至95年3 月10
    日止，參以該次為警查獲時，所扣得如附表編號12至18之物
    ，其中附表編號13之白色粉未確實為海洛因，有卷存如附表
    編號12備註所示之鑑定通知書1 紙可參；且扣案如附表編號
    13 至18 之物，經送驗後分別含有海洛因、甲基安非他命成
    分，亦有如附表編號13至18備註欄所示之檢驗報告可資證明
    ，參以施用毒品具有成癮性，此觀諸被告本件有多次施用毒
    品之行為即明，是就被告於95年3 月10日16時08分許回溯96
    小時前之某時（不含為警拘束人身自由之時間）施用海洛因
    、甲基安非他命之犯行，應可認定。
  (三)又被告於上開時、地為警分別查扣如附表編號1 、2 、8 、
    9、12之物，經送驗後分別為海洛因、甲基安非他命等情，
    亦有卷存如附表編號1 、2 、8 、9 、12備註欄之鑑定通知
    書、鑑定報告可資證明；另被告於上開時、地為警分別查扣
    如附表編號3 、5-7 、10、11、13-18 之物，經送驗後分別
    海洛因、甲基安非他命之成分，亦有卷存附表編號3 、5-7
    、10、11、13-18 備註欄所示之檢驗報告可參。此外並有扣
    案如附表編號1-3、5-18之物可憑。
  (四)另被告有上開戒毒療程之紀錄，亦有臺灣高等法院被告前案
    紀錄表1 紙在卷可佐，是本件被告於上開強制戒治執行完畢
    釋放後5 年內，又於前揭時、地多次施用海洛因、甲基安非
    他命犯行，應可認定。
三、論罪科刑：
  (一)比較新舊法：按「行為後法律有變更者，適用行為時之法律
    。但行為後之法律有利於行為人者，適用最有利於行為人之
    法律。」刑法第2 條第1 項定有明文。因94年2 月2 日公布
    並於95年7 月1 日施行之修正刑法第51條第5 款規定，有關
    數罪併罰就有期徒刑定應執行之上限，由不得逾20年提高為
    不得逾30年，此相當科刑規範之變更，而該變更又以舊法對
    行為人較為有利，故依刑法第2 條第1 項前段之規定，應依
    修正前刑法第51條第5 款之規定。
  (二)查海洛因、甲基安非他命，分別屬毒品危害防制條例第2 條
    第2 項第1 、2 款所規定之第一、二級毒品，核被告所為，
    係犯毒品危害防制條例第10條第1 項之施用第一級毒品罪及
    同條第2 項施用第二毒品罪。
  (三)吸收犯：被告持有第一、二級毒品海洛因、甲基安非他命進
    而施用，其持有之低度行為均為施用之高度行為吸收，均不
    另論罪。
  (四)集合犯：
    集合犯與接續犯的概念：
      (1)集合犯：刑事法若干犯罪行為態樣，本質上原具有反覆
        、延續實行之特徵，立法時既予特別歸類，定為犯罪構
        成要件之行為要素，則行為人基於概括之犯意，在密切
        接近之一定時、地持續實行之複次行為，倘依社會通念
        ，於客觀上認為符合一個反覆、延續性之行為觀念者，
        於刑法評價上，即應僅成立一罪。學理上所稱「集合犯
        」之職業性、營業性或收集性等具有重複特質之犯罪均
        屬之，例如經營、從事業務、收集、販賣、製造、散布
        等行為概念者（最高法院95年度台上字第1079號判決參
        照）。
      (2)接續犯：行為人主觀上就同一犯罪構成事實，以單一行
        為之數個舉動接續進行，以實現一個犯罪構成要件，侵
        害同一法益，客觀上亦認係實施一個犯罪行為（最高法
        院71年台上字第2837號判例、92年度台上字第6744號判
        決參照）。
      (3)區別：集合犯，在法定構成要件中的行為，已經包含了
        反覆實施的特性，亦即多次重複的舉止才是集合犯違犯
        的「常態」與「典型」；接續犯，是法定構成要件行為
        ，可以單次行為來違犯，也可以以接續行為的方式來違
        犯。
    施用毒品為集合犯之習慣犯：在施用毒品案件，因毒品危
      害防制條例第2 條第1 項規定的毒品，即具有成癮性，故
      其施用行為即具有反覆實施之性質，是本院認為施用毒品
      應為「集合犯」而非「接續犯」（參酌學者林鈺雄著「跨
      連新舊法之施用毒品行為- 兼論行為單數與集合犯、接續
      犯根念之比較」，刊於2006年7 月本土法學雜誌第84 期
      第141 頁以下），檢察官認為屬於連續犯，即有未洽。
    至於臺灣高等法院暨所屬法院因應新修正刑法施行座談會
      第17號提案之研討結論要旨謂：「對於施用毒品等之習慣
      性犯罪行為，於舊法時期發生並完成之行為，依裁判時之
      新法第2 條第1 項，適用有利於行為人之法律；於修正後
      發生並完成之犯罪，則依新法處理。前後兩者，再就刑法
      第51條之適用，依新法第2 條第1 項比較結果，適用舊法
      有關數罪併罰之規定處理。」等語，即將在修正前所犯數
      次施用毒品行為論以一個連續犯；另將在修正後所犯施用
      毒品行為，依新法處理（即可能論以一罪，但未說明是接
      續犯，或集合犯。惟最高法院審判長張淳淙著「從刑法修
      正論行為之罪數--牽連犯、連續犯及常業犯廢除後之實務
      因應」乙文【刊於司法周刊第1286期之司法文選別冊】第
      29、30頁，認為吸毒成癮，屬於病態習慣犯。），然後再
      將此二段施用毒品行為，再論以數罪併罰。惟本院認為不
      論係將修正後所犯數次施用毒品行為，論以「接續犯」或
      「集合犯」，如再將修正前之數次施用毒品行為，論以「
      連續犯」，則就同一多次施用毒品行為，前後竟割裂理論
      適用，即有矛盾。況縱如上開研討結論要旨所認有新舊法
      比較，而採有利於行為人之輕法，但上開結論「二段併罰
      說」，不但前段採取連續犯見解比採取集合犯見解更不利
      於行為人（即得加重其刑至二分之一），後段又與前段數
      罪併罰，等於前段加重，後段又因併罰再加重，就其結論
      反而更加不利於行為人。準此，本院認為施用毒品既屬集
      合犯之習慣犯的性質，不論於刑法修正前、後均是如此，
      故縱行為人於刑法修正前、後各有多次施用毒品行為，然
      亦僅論以一次構成要件的施用毒品行為，以求理論之一致
      ，附此敘明。
  (五)數罪併罰：被告所犯上開二罪，犯意各別，行為互異，應分
    論併罰。
  (六)本院審酌被告有多次施用毒品犯行，有上開被告前案紀錄表
    可查，竟再為本案犯行，足見其不思悔改，自制力亦顯不佳
    ；惟考量被告於本院審理時即能坦承犯行，犯後態度良好，
    而其施用毒品行為於本質上係屬自我戕害行為，並未對社會
    造成直接而過鉅之損害，反社會性之程度應屬較低等一切情
    狀，分別量處如主文所示之刑，並定其執行之刑，以資懲戒
    。
四、沒收：
  (一)扣案如附表編號1 、2 、8 、9 、12之海洛因、甲基安非他
    命，應依毒品危害防制條例第18條第1 項前段規定，沒收銷
    燬之。
  (二)扣案如附表編號3 、5 、6 、7 、10、11、13-18 之物，因
    分別與毒品海洛因、甲基安非他命不能析離，而視同毒品，
    均應依毒品危害防制例第18條第1 項規定，予以沒收銷燬之
    。
  (三)至於扣案如附編號4 之物，經送驗後未發現法定毒品成分，
    亦有卷存如附表編號4 之鑑定通知書1 紙可證，自無庸為沒
    收之諭知。
  (四)於上開一之(四)所扣得之海洛因1 包毛重0.3 公克、注射針筒
    1 支，非被告所有，業據被告於警詢陳述明確，核與證人被
    告女性友人林芳盈於警詢證述相符，是上開物品既與被告施
    用海洛因、甲基安非他命無關，本院自無庸為沒收之諭知。
五、另併案部分雖未據檢察官提起公訴，然該部分之犯行與檢察
    官起訴部分據有實質上一罪關係，依刑事訴訟法第267 條規
    定，自為起訴效力所及，本院即應併予審究，附此敘明。
六、據上論斷，應依刑事訴訟法第273 條之1 第1 項、第299 條
    第1 項前段，毒品危害防制條例第10條第1 項、第2 項、第
    18條第1 項前段，刑法第11條、修正前刑法第51條第5 款，
    判決如主文。
中    華    民    國    95    年    7     月    13    日
                  刑事第一庭    法  官  曾吉雄
以上正本證明與原本無異。
如不服本判決應於收受本判決送達後十日內向本院提出上訴書狀，
其未敘述上訴理由者，並得於提起上訴後十日內向本院補提理由
書狀（均須按他造當事人之人數附繕本）「切勿逕送上級法院」
                                書記官  潘美碧
中    華    民    國    95    年    7     月    13    日
論罪科刑法條：
毒品危害防制條例第10條：
施用第一級毒品者，處 6 月以上 5 年以下有期徒刑。
施用第二級毒品者，處 3 年以下有期徒刑。
附表：
┌──┬──────┬──┬───────────────┬───────────────┐
│編號│項      目  │數量│重                         量 │備註                          │
├──┼──────┼──┼───────────────┼───────────────┤
│1   │海洛因      │6包 │合計淨重1.45公克，空包裝重1.34│法務部調查局94年12月12日調科壹│
│    │            │    │公克                          │字第240003931 號鑑定通知書1 紙│
├──┼──────┼──┼───────────────┼───────────────┤
│2   │甲基安非他命│4包 │編號1 ：驗前毛重0.75公克，驗後│高雄醫學大學附設中和紀念醫院94│
│    │            │    │毛重0.7公克。                 │年11月22日編號0000-000號檢驗報│
│    │            │    │                              │告1 紙                        │
│    │            │    ├───────────────┼───────────────┤
│    │            │    │編號2 ：驗前毛重0.4 公克，驗後│高雄醫學大學附設中和紀念醫院94│
│    │            │    │毛重0.35公克。                │年11月22日編號0000-000號檢驗報│
│    │            │    │                              │告1 紙                        │
│    │            │    ├───────────────┼───────────────┤
│    │            │    │編號3 ：驗前毛重0.38公克，驗後│高雄醫學大學附設中和紀念醫院94│
│    │            │    │毛重0.33公克。                │年11月22日編號0000-000號檢驗報│
│    │            │    │                              │告1 紙                        │
│    │            │    ├───────────────┼───────────────┤
│    │            │    │編號4 ：驗前毛重0.4 公克，驗後│高雄醫學大學附設中和紀念醫院94│
│    │            │    │毛重0.35公克。                │年11月22日編號0000-000號檢驗報│
│    │            │    │                              │告1 紙                        │
├──┼──────┼──┼───────────────┼───────────────┤
│3   │含有甲基安非│1組 │                              │高雄醫學大學附設中和紀念醫院94│
│    │他命成分之吸│    │                              │年11月22日編號0000-000號檢驗報│
│    │食器        │    │                              │告1 紙                        │
├──┼──────┼──┼───────────────┼───────────────┤
│4   │白色粉未    │1包 │量微無法稱重（空包裝重0.84公克│法務部調查局94年12月22日調科壹│
│    │            │    │）                            │字第240003960 號鑑定通知書1 紙│
│    │            │    │                              │（未發現含有海洛因成分）      │
├──┼──────┼──┼───────────────┼───────────────┤
│5   │含有海洛因成│2支 │                              │高雄醫學大學附設中和紀念醫院94│
│    │分之注射針筒│    │                              │年11月22日編號0000-000、9411-4│
│    │            │    │                              │62 號檢驗報告2 紙             │
├──┼──────┼──┼───────────────┼───────────────┤
│6   │含有海洛因成│1條 │                              │高雄醫學大學附設中和紀念醫院94│
│    │分之橡皮管  │    │                              │年11月22日編號0000-000號檢驗報│
│    │            │    │                              │告1 紙                        │
├──┼──────┼──┼───────────────┼───────────────┤
│7   │含有甲基安非│1組 │                              │高雄醫學大學附設中和紀念醫院94│
│    │他命成分之吸│    │                              │年11月22日編號0000-000號檢驗報│
│    │食器        │    │                              │告1 紙                        │
├──┼──────┼──┼───────────────┼───────────────┤
│8   │海洛因      │1包 │淨重0.03公克（空包裝重0.24公克│法務部調查局95年3 月3 日調科壹│
│    │            │    │）                            │字第240004070 號鑑定通知書1 紙│
├──┼──────┼──┼───────────────┼───────────────┤
│9   │甲基安非他命│9包 │驗前毛重2.79公克，驗後毛重2.77│高雄醫學大學附設中和紀念醫院95│
│    │            │    │公克                          │年2 月27日編號0000-000號檢驗報│
│    │            │    │                              │告1 紙                        │
├──┼──────┼──┼───────────────┼───────────────┤
│10  │含甲基安非他│1組 │                              │高雄醫學大學附設中和紀念醫院95│
│    │命吸食器    │    │                              │年2 月27日編號0000-000號檢驗報│
│    │            │    │                              │告1 紙                        │
├──┼──────┼──┼───────────────┼───────────────┤
│11  │含甲基安非他│1組 │                              │高雄醫學大學附設中和紀念醫院95│
│    │命玻璃球    │    │                              │年2 月27日編號0000-000號檢驗報│
│    │            │    │                              │告1 紙                        │
├──┼──────┼──┼───────────────┼───────────────┤
│12  │海洛因      │1包 │淨重0.01公克（空包裝重0.42公克│法務部調查局95年3 月13日調科壹│
│    │            │    │）                            │字第240004084 號鑑定通知書1 紙│
├──┼──────┼──┼───────────────┼───────────────┤
│13  │含有海洛因成│1個 │                              │高雄醫學大學附設中和紀念醫院95│
│    │分之夾鏈袋  │    │                              │年4 月11日編號9504-40 號檢驗報│
│    │            │    │                              │告1 紙                        │
├──┼──────┼──┼───────────────┼───────────────┤
│14  │含有海洛因成│1支 │                              │高雄醫學大學附設中和紀念醫院95│
│    │分之注射針筒│    │                              │年4 月11日編號9504-42 號檢驗報│
│    │            │    │                              │告1 紙                        │
├──┼──────┼──┼───────────────┼───────────────┤
│15  │含有甲基安非│1組 │                              │高雄醫學大學附設中和紀念醫院95│
│    │他命之吸食器│    │                              │年4 月11日編號9504-38 號檢驗報│
│    │            │    │                              │告1 紙                        │
├──┼──────┼──┼───────────────┼───────────────┤
│16  │含有甲基安非│1個 │                              │高雄醫學大學附設中和紀念醫院95│
│    │他命之夾鏈袋│    │                              │年4 月11日編號9504-39 號檢驗報│
│    │            │    │                              │告1 紙                        │
├──┼──────┼──┼───────────────┼───────────────┤
│17  │含甲基安非他│1個 │                              │高雄醫學大學附設中和紀念醫院95│
│    │命之夾鏈袋  │    │                              │年4 月11日編號9504-41 號檢驗報│
│    │            │    │                              │告1 紙                        │
├──┼──────┼──┼───────────────┼───────────────┤
│18  │含有甲基非他│1個 │                              │高雄醫學大學附設中和紀念醫院95│
│    │命之吸食器  │    │                              │年4 月11日編號9504-43 號檢驗報│
│    │            │    │                              │告1 紙                        │
└──┴──────┴──┴───────────────┴───────────────┘


司法院資訊處製作；財團法人民間司法改革基金會備份。
